【裁判字號】    97,易,805
【裁判日期】    971118
【裁判案由】    毒品危害防制條例
【裁判全文】
臺灣苗栗地方法院刑事判決               97年度易字第805號
公  訴  人  臺灣苗栗地方法院檢察署檢察官
被      告  甲○○
上列被告因違反毒品危害防制條例案件，經檢察官提起公訴（97
年度毒偵字第754 號），被告於本院審理時就被訴事實為有罪之
陳述，經本院裁定進行簡式審判程序，判決如下：
    主      文
甲○○施用第二級毒品，累犯，處有期徒刑陸月，如易科罰金，
以新臺幣壹仟元折算壹日。
    事      實
一、甲○○於民國89年間因施用毒品案件，經本院裁定送觀察、
    勒戒後，認無繼續施用毒品之傾向，於89年7 月15日執行完
    畢釋放，並由臺灣苗栗地方法院檢察署檢察官於89年7 月17
    日以89年度毒偵字第1398號為不起訴處分確定後；又因「2
    犯」施用第二級毒品案件，經本院以94年度苗簡字第46號判
    決判處有期徒刑6 月確定。甲○○曾因違反廢棄物清理法案
    件，經臺灣高等法院臺中分院以95年度上訴字第2178號判決
    判處有期徒刑1 年3 月確定；復於93年間因放火、竊盜、不
    能安全駕駛等案件，分別經本院以93年度訴字第515 號、93
    年度易字第619 號、93年度苗交簡字第248 號判決，各判處
    有期徒刑3 年7 月、6 月、5 月確定，上開案件嗣因符合中
    華民國96年罪犯減刑條例之規定，經臺灣高等法院臺中分院
    以96年度聲減字第1878號裁定減刑，減刑後定其應執行刑為
    有期徒刑2 年2 月又15日確定，甫於96年11月30日縮刑期滿
    執行完畢。
二、詎甲○○猶不知警惕，復基於施用第二級毒品之犯意，於97
    年3 月23日晚間11時許，在其位於苗栗縣南庄鄉南富村6 鄰
    大南埔74號住處，以將甲基安非他命置於玻璃球吸食器內（
    未扣案），並以火加熱燒烤後使成煙霧，再吸食該煙霧之方
    式，施用第二級毒品甲基安非他命1 次。嗣於97年3 月27日
    晚上9 時40分許，甲○○因另涉竊盜案件為警逮捕時，於有
    偵查犯罪職權之苗栗縣警察局頭份分局警員發現前，即當場
    承認施用安非他命，並同意採集尿液送驗呈安非他命、甲基
    安非他命陽性反應，不逃避裁判而自首，因而查獲上情。
三、案經苗栗縣警察局頭份分局報請臺灣苗栗地方法院檢察署檢
    察官偵查起訴。
    理      由
一、上開犯罪事實，業據被告甲○○迭於警詢、偵查及本院審理
    時坦承不諱，且其經司法警察採集尿液送檢驗結果，確呈安
    非他命、甲基安非他命陽性反應，有詮昕科技股份有限公司
    於97年4 月11日出具之濫用藥物尿液檢驗報告、苗栗縣警察
    局頭份分局毒品犯罪嫌疑人尿液採驗作業管制紀錄、濫用藥
    物尿液檢驗監管紀錄表各1 份在卷可憑。是被告自白核與事
    實相符，其施用第二級毒品之犯行，洵堪認定。又按毒品危
    害防制條例於92年7 月9 日修正公布，自93年1 月9 日施行
    ，其中第20條、第23條將施用毒品之刑事處遇程序，區分為
    「初犯」及「5 年內再犯」、「5 年後再犯」。依其立法理
    由之說明：「初犯」，經觀察、勒戒或強制戒治後，應為不
    起訴處分或不付審理之裁定；經觀察、勒戒或強制戒治執行
    完畢釋放後，「5 年內再犯」者，因其再犯率甚高，原實施
    之觀察、勒戒及強制戒治既無法收其實效，爰依法追訴或交
    付審理。至於經觀察、勒戒或強制戒治執行完畢釋放後，「
    5 年後再犯」者，前所實施之觀察、勒戒或強制戒治已足以
    遮斷其施用毒品之毒癮，為期自新及協助其斷除毒癮，仍適
    用「初犯」之規定，先經觀察、勒戒或強制戒治之程序。從
    而依修正後之規定，僅限於「初犯」及「5 年後再犯」二種
    情形，始先經觀察、勒戒或強制戒治程序。倘被告於5 年內
    已再犯，經依法訴追處罰，縱其第3 次（或第3 次以上）再
    度施用毒品之時間，在初犯經觀察、勒戒或強制戒治執行完
    畢5 年以後，已不合於「5 年後再犯」之規定，且因於「5
    年內再犯」，顯見其再犯率甚高，原實施觀察、勒戒或強制
    戒治，已無法收其實效，即應依該條例第10條處罰，最高法
    院95年第7 次刑事庭會議決議可資參照。查本件被告前因施
    用毒品案件，經法院裁定送觀察勒戒，於89年7 月15日執行
    完畢之事實，有臺灣高等法院被告前案紀錄表在卷足憑，其
    於89年7 月15日觀察勒戒執行完畢後，距本件施用毒品犯行
    ，固已逾5 年，惟被告於前揭觀察勒戒執行完畢釋放後5 年
    內之自93年7 月間某日起至同年10月5 日為警採尿時回溯96
    小時內某時許，因再犯毒品危害防制條例第10條之犯行，由
    臺灣苗栗地方法院檢察署檢察官提起公訴後，經本院以94年
    度苗簡字第46號判決確定，已如前述，並有前開起訴書、判
    決書及臺灣高等法院被告前案紀錄表各1 份在卷可參，則依
    前揭說明，即與毒品危害防制條例第20條第3 項所定「5 年
    後再犯」之情形不相符合，自應由本院依法審理。綜上所述
    ，本件事證明確，被告施用毒品犯行，堪以認定。
二、核被告甲○○所為，係犯毒品危害防制條例第10條第2 項之
    施用第二級毒品罪。被告施用第二級毒品前後持有第二級毒
    品之低度行為，為其施用之高度行為所吸收，不另論罪。又
    被告前有如事實欄所載之刑案科刑及執行紀錄，甫於96年11
    月30日執行完畢等情，有卷附臺灣苗栗地方法院檢察署刑案
    資料查註紀錄表及臺灣高等法院被告前案紀錄表各1 份在卷
    可參，其受有期徒刑之執行完畢後，於5 年以內故意再犯本
    件有期徒刑以上之罪，為累犯，應依法加重其刑。又被告於
    97年3 月27日因另涉竊盜案件，為警逮捕到案時，於有偵查
    犯罪職權之苗栗縣警察局頭份分局警員發現前，即當場承認
    施用安非他命，並同意採尿送驗，呈安非他命、甲基安非他
    命陽性反應等情，有移送報告1 份附卷可稽，堪認被告係對
    於未發覺之罪自首而受裁判，爰依刑法第62條前段規定減輕
    其刑，並先加後減之。爰審酌被告前有施用毒品之犯罪前科
    ，且曾經觀察、勒戒，仍未能自我克制以戒除毒癮，猶為本
    案之施用第二級毒品行為，戕害自身健康，並生對於社會安
    全與公共秩序之潛在危害，惟念其犯罪後自首犯罪，坦承犯
    行，其所為主要係戕害自身，並未直接積極損害他人之利益
    暨其生活狀況、智識程度暨衡酌檢察官之具體求刑範圍等一
    切情狀，量處如主文所示之刑，並諭知易科罰金之折算標準
    以資懲儆。
據上論斷，應依刑事訴訟法第284 條之1 、第273 條之1 第1 項
、第299 條第1 項前段，毒品危害防制條例第10條第2 項，刑法
第11條前段、第47條第1 項、第62條前段、第41條第1 項前段，
判決如主文。
本案經檢察官黃俊鳴到庭執行職務。
中    華    民    國    97    年    11    月    18    日
                  刑事第三庭    法  官  林佩儒
以上正本證明與原本無異。
如不服本判決，應於收受送達後10日內向本院提出上訴書狀（應
敘述具體理由並附繕本）。
上訴書狀如未敘述理由，應於上訴期間屆滿後20日內補提理由書
於本院。
                                書記官  陳玲君
中    華    民    國    97    年    11  月      18    日
附記論罪之法條全文：
毒品危害防制條例第10條
施用第一級毒品者，處6月以上5年以下有期徒刑。
施用第二級毒品者，處3年以下有期徒刑。


司法院資訊處製作；財團法人民間司法改革基金會備份。
